臺灣屏東地方法院刑事判決              100年度訴字第806號
公  訴  人  臺灣屏東地方法院檢察署檢察官
被      告  鍾思婷
上列被告因違反毒品危害防制條例案件，經檢察官提起公訴（10
0 年度毒偵字第971 號），嗣因被告就被訴事實為有罪之陳述，
經告知簡式審判程序之旨，並聽取當事人之意見後，本院合議庭
裁定改由受命法官獨任依簡式審判程序進行，本院判決如下：
    主  文
鍾思婷施用第一級毒品，累犯，處有期徒刑拾月。
    事  實
一、鍾思婷前因施用毒品案件，經送觀察、勒戒後，認無繼續施
    用毒品之傾向，於民國91年11月8 日釋放出所，並經臺灣屏
    東地方法院檢察署檢察官以91年度毒偵字第1322號不起訴處
    分確定。92年間又因施用毒品案件，經本院裁定觀察、勒戒
    後，認有繼續施用毒品傾向，再經本院裁定送戒治處所強制
    戒治，於92年11月25日因停止其戒治出所，後於93年1 月9
    日，因法律修正報結，刑責部分則經本院以92年訴字第215
    號判處有期徒刑8 月確定，於93年9 月4 日執行完畢。95及
    96 年 間復因施用毒品及竊盜案件，分別經法院判處有期徒
    刑1 年4 月、8 月、8 月、7 月、4 月、5 月、6 月確定，
    嗣經減刑及接續執行，於97年12月25日縮刑期滿執行完畢。
    詎猶不知悔改，明知海洛因屬第一級毒品，不得持有及施用
    ，仍基於施用第一級毒品之犯意，於100 年3 月19日上午8
    時許，在屏東縣潮州鎮○○街12巷1 弄7 號住處內，施用第
    一級毒品海洛因1 次。嗣於100 年3 月20日上午7 時48分許
    ，在屏東縣麟洛鄉○○路段，因形跡可疑為警盤查時而查獲
    ，並經警採尿送驗，檢出海洛因代謝後之嗎啡陽性反應，始
    查悉上情。
二、案經屏東縣警察局屏東分局報告臺灣屏東地方法院檢察署檢
    察官偵查起訴。
    理  由
一、按除被告所犯為死刑、無期徒刑、最輕本刑為3 年以上有期
    徒刑之罪或高等法院管轄第一審案件者外，於法院行準備程
    序進行中，被告先就被訴事實為有罪之陳述時，審判長得告
    知被告簡式審判程序之旨，並聽取當事人、代理人、辯護人
    及輔佐人之意見後，裁定進行簡式審判程序；受命法官行準
    備程序，與法院或審判長有同一之權限，刑事訴訟法第273
    條之1 第1 項、第279 條第2 項前段分別定有明文。查本案
    被告鍾思婷所犯非為死刑、無期徒刑、最輕本刑為3 年以上
    有期徒刑之罪或高等法院管轄第一審案件，其於本院100 年
    8 月11日準備程序進行中，先就前揭被訴事實為有罪之陳述
    （見本院卷第23頁反面），經受命法官告知簡式審判程序之
    旨，並聽取當事人之意見後，本院合議庭認無不得或不宜改
    依簡式審判程序進行之處，爰依刑事訴訟法第273 條之1第1
    項，裁定本案由受命法官獨任進行簡式審判程序。並依刑事
    訴訟法第159 條第2 項、第273 條之2 規定，本件不適用同
    法第159 條第1 項關於傳聞法則之規定，證據調查亦不受同
    法第159 條第1 項、第161 條之2 、第161 條之3 、第163
    條之1 及第164 條至第170 條規定之限制，合先敘明。
二、上揭事實，業據被告鍾思婷於本院準備程序及審理中坦承不
    諱（分見本院卷第23頁反面、第25頁反面），另將被告於10
    0 年3 月20日上午8 時20分許所採集之尿液，囑託台灣檢驗
    科技股份有限公司鑑定，經以EIA 酵素免疫分析法初步檢驗
    、並以GC／MS氣相層析／質譜儀法確認檢驗，結果判定均呈
    可待因、嗎啡陽性反應等情，有臺灣檢驗科技股份有限公司
    KH/2011/00000000號濫用藥物檢驗報告1 紙、屏東縣政府警
    察局屏東分局檢體監管紀錄表1 紙在卷可稽（見警卷第13、
    14頁），可知被告確曾分別於上揭採尿時間前施用海洛因甚
    明，適足補強被告自白，堪認被告自白與事實相符，應屬真
    實。本件事證明確，被告犯行洵堪認定。
三、施用第一級毒品為犯罪行為，毒品危害防制條例第10條第1
    項定有處罰明文。故施用該毒品者，依前揭規定本應科以刑
    罰，惟基於施用毒品之人，兼有病患屬性，乃於刑事政策上
    對合於一定條件之施用者，依同條例第20條、第23條之規定
    ，施以觀察、勒戒及強制戒治之治療，期以保安處分替代刑
    罰，戒斷其身、心癮。惟亦僅限於「初犯」及「5 年後再犯
    」2 種情形，始應先經觀察、勒戒或強制戒治程序，不能逕
    行起訴，亦即設為施用毒品罪起訴條件之限制。但倘被告於
    5 年內已再犯，經依法再為保安處分或追訴處罰者，縱其第
    3 次（或第3 次以上）施用毒品之時間，在初犯之保安處分
    執行完畢釋放5 年以後，即非屬「5 年後再犯」之情形，且
    因前有「5 年內再犯」情形，顯見其再犯率甚高，原實施之
    保安處分無法收其實效，毋庸仍予寬典處遇，而應依該條例
    第10條逕予刑罰制裁，最高法院著有99年度台非字第246 號
    判決可資參照。查被告有事實欄一所載之施用毒品紀錄，有
    臺灣高等法院被告前案紀錄表1 份在卷可按，其於觀察、勒
    戒及強制戒治執行完畢釋放後5 年內，再因施用毒品案件經
    判處徒刑並執行完畢，參諸上揭最高法院判決要旨，縱其本
    案施用毒品之時間已在上揭觀察、勒戒及強制戒治執行完畢
    5 年之後，仍應依法追訴處罰。
四、按海洛因為毒品危害防制條例第2 條第2 項第1 款明定之第
    一級毒品，未經許可，不得持有及施用。是核被告所為，係
    犯毒品危害防制條例第10條第1 項之施用第一級毒品罪。又
    被告持有海洛因後進而施用，其持有之低度行為應被其施用
    之高度行為所吸收，不另論罪。另被告有如前揭犯罪事實欄
    所述之經有期徒刑宣告及執行完畢之情形，有前開臺灣高等
    法院被告前案紀錄表附卷可稽，其於有期徒刑執行完畢後5
    年以內，故意再犯本件有期徒刑以上之罪，構成累犯，應依
    刑法第47條第1 項規定加重其刑。本院審酌被告施用毒品，
    足以戕害其身心，滋生其他犯罪，惡化治安，嚴重損及公益
    ，且被告前曾犯有施用毒品，復經觀察勒戒及強制戒治執行
    完畢，其竟再為本件施用毒品犯行，顯見其不思悔改，自我
    控制能力亦顯不佳；兼衡其之犯罪動機、目的暨其家庭經濟
    情況貧寒、高中教育程度等一切情狀，量處如主文所示之刑
    。
據上論斷，應依刑事訴訟法第273 條之1 第1 項、第284 條之1
、第299 條第1 項前段，毒品危害防制條例第10條第1 項，刑法
第11條前段、第47條第1 項，判決如主文。
本案經檢察官潘國威到庭執行職務。
中    華    民    國   100    年    8     月    25    日
                  刑事第三庭    法  官  蕭筠蓉
以上正本證明與原本無異。
如不服本判決應於收受判決後10日內向本院提出上訴書狀，並應
敘述具體理由；其未敘述上訴理由者，應於上訴期間屆滿後20日
內向本院補提理由書（均須按他造當事人之人數附繕本）「切勿
逕送上級法院」。
中    華    民    國   100    年    8     月    25    日
                                書記官  張語恬
附錄本判決論罪科刑法條全文：
毒品危害防制條例第10條
施用第一級毒品者，處 6 月以上 5 年以下有期徒刑。
施用第二級毒品者，處 3 年以下有期徒刑。